【裁判字號】    95,訴,208
【裁判日期】    951117
【裁判案由】    損害賠償
【裁判全文】
臺灣臺中地方法院民事判決  95年度訴字第208號
原      告  丁○○
                        樓
訴訟代理人  乙○○
被      告  甲○○
訴訟代理人  丙○○
上列當事人間請求損害賠償事件，經本院於民國95年10月18日言
詞辯論終結，判決如下：
    主    文
被告應給付原告新台幣肆拾伍萬貳仟貳佰陸拾玖元及自民國九十
四年十月二十日起至清償日止，按年利率百分之五計算之利息。
原告其餘之訴駁回。
訴訟費用由被告負擔五分之一，餘由原告負擔。
本判決原告勝訴部分，得假執行；但被告以新台幣肆拾伍萬貳仟
貳佰陸拾玖元為原告預供擔保，得免為假執行。
原告其餘假執行之聲請駁回。
    事實及理由
壹、訴之聲明：
一、原告訴之聲明：被告應給付原告新台幣（下同）0000000元
    及自起訴狀繕本送達被告翌日（即民國94年10月20日）起至
    清償日止按年利率5%計算之利息。並願供擔保，請准宣告假
    執行。
二、被告答辯聲明：請求駁回原告之訴，如受不利判決願供擔保
    ，請准宣告免為假執行。
貳、本件兩造不爭執之事實，本院據以為本件判決之基礎：
一、被告甲○○（原名李建億）於93年11月5日晚間10時45分許
    ，駕駛車牌號碼Ｈ8－3839號自用小客車，自臺中市○○區
    ○○路3段190號前方路旁停車格起步，欲偏左駛入慢車道內
    ，本應於行車起步前注意前後左右有無障礙或車輛行人，並
    應讓行進中之車輛行人優先通行，且依當時天候晴、夜間有
    照明、路面乾燥無缺陷、無障礙物、視距良好等客觀情況，
    並無不能注意之特別情形，竟疏未注意，貿然自該處停車格
    偏左駛出。適有丁○○騎乘車牌號碼ＷＣＸ－965號輕機車
    ，沿臺中市○○區○○路3段由櫻花路往甘肅路方向行經該
    處，雖見甲○○駕車緩慢進入慢車道內而往左偏靠騎駛，惟
    因該部自小客車仍持續偏左而無從完全閃避，致甲○○所駕
    自小客車左前保險桿與丁○○騎乘機車之右側發生擦撞，丁
    ○○因而受有右側近端脛骨平台粉碎性骨折之傷害。甲○○
    於肇事後、具有偵查犯罪權限之公務員發覺上開犯行前，在
    到場處理員警劉俊明詢問時自首犯罪，並於其後本案偵查、
    審理程序中到庭接受裁判。
二、刑事部分經檢察官起訴（案號：94年度偵緝字第1138號），
    並經本院交通法庭判處有期徒刑4月確定在案（案號：94年
    度交易字第455號）
貳、本件兩造協議簡化爭點如下：
一、原告請求增加生活上看護費用99000元（90天，每天1100元
    ）是否適當？
二、原告請求勞動能力喪失之損害賠償0000000元（以受傷前半
    年之月平均收入為據，乘以減損23.07%之勞動力，再乘以15
    年及霍夫曼基數）是否適當？
三、原告請求精神慰撫金300000元是否適當？
四、原告已向國華產物請領之95267元（25297+69970），兩次給
    付各屬何項目？應否自原告請求上開中扣除？
參、法院之判斷：
一、關於看護費用部分：以30000元為適當。
    原告主張需由家人看護90日，每日看護費用為1100元，並提
    出中國醫藥大學附設醫院診斷證明書一件為憑。惟按受害人
    因汽車交通事故致身體傷害，強制汽車責任保險（以下簡稱
    本保險）之保險人依本法規定為傷害醫療費用給付時，以其
    必須且合理之實際支出之相關醫療費用為限。但每一受害人
    每一事故之傷害醫療費用給付總額，以新台幣二十萬元為限
    。前項所稱之相關醫療費用，指下列各款費用：一、急救費
    用：指救助搜索費、救護車及隨車醫護人員費用。二、診療
    費用：指全民健康保險醫療辦法所規定給付範圍之項目及受
    害人自行負擔之門診、急診或住院費用、掛號費、診斷證明
    書費、膳食費、自行負擔之義肢器材及裝置費、義齒或義眼
    器材及裝置費用，及其他經醫師認為治療上必要之輔助器材
    所需費用。受害人在合格醫師開設之醫療院所診療或住院，
    而非以全民健康保險給付者，準用全民健康保險醫療費用支
    付標準。三、接送費用：指轉診、出院及往返門診之合理交
    通費用。四、看護費用：指「住院期間」因傷情嚴重所需之
    特別護理費及看護費等。但「居家看護」以「經主治醫師證
    明確有必要者為限」。前項第二款所規定診療費用，其限額
    如下：一、自行負擔之住院費用：每日以新台幣一千二百元
    為限。二、膳食費：每日以新台幣一百三十元為限。三、自
    行負擔之義肢器材及裝置費：每一上肢或下肢以新台幣三萬
    元為限。四、義齒器材及裝置費：每缺損一齒以新台幣一萬
    元為限。但缺損五齒以上者，合計以新台幣五萬元為限。五
    、義眼器材及裝置費：每顆以新台幣一萬元為限。六、其他
    必要之輔助器材費用：以新台幣一萬元為限。第二項第四款
    所規定之「看護費用，每日以新台幣一千元為限，但不得逾
    三十日」。強制汽車責任保險給付標準第2條第1至第4項定
    有明文。查本件原告自承已領取醫療保險金25297元，即已
    包含住院期間之看護費在內，至於居家看護部分，則無由「
    主治醫師證明確有必要」之明確日數，本院斟酌原告所受傷
    勢非輕，認以最高日數30日計算尚屬恰當，至於每日之費用
    ，原告主張之1100元，則嫌過高，應以1000元為當，從而，
    此部分原告可請求之金額為30000元（30Ｘ1000＝30000）。
二、關於原告請求勞動能力喪失之損害賠償：以192239元為當。
    原告主張：以受傷前半年之月平均收入為據，乘以減損23.
    07%之勞動力，再乘以15年霍夫曼基數。經查：
(一)、以受傷前半年之平均收入為據，並非適當。本院認應以原告
    受傷前一年之營利事業所得稅申報（見卷附原證五）之全年
    扣除營業成本後之所得額73035元為準，如此始能正確反應
    其所受之損害。
(二)、至於原告喪失勞動能力之比例，參考原告提出財團法人保險
    事業發展中心94年11月7日94保調字第1969號函說明第三項
    ，原告所受傷勢，應已符合強制汽車責任保險殘廢給付標準
    表第154（該函誤載為147）項第13級之殘廢等級，即「一下
    肢三大關節中，有一大關節遺存顯著運動障害者」。即其減
    少勞動力之比例為23.07%（參卷附各殘廢等級喪失勞動能力
    比率表第13級）。
(三)、至於原告主張之霍夫曼基數則記載有誤，15年之基數應為
    11.409407。
(四)、綜上所述，原告所得請求之減少勞動力損害賠償金額應為
    192239元（計算式如下：73035Ｘ23.07%Ｘ11.409407＝
    192239.089484元，元以下四捨五入 ）
三、關於原告請求精神慰撫金部分：以300000元為適當。
    原告因被告之過失致受有右側近端脛骨平台粉碎性骨折之傷
    害，有診斷證明書為憑，審酌原告自93年11月5日急診，次
    日入院並接受骨折復位及鋼板鋼釘固定手術，93年11月16日
    出院，不宜站立，需專人照顧，需柺杖使用三個月，且需陸
    續返院門診追蹤治療等各種情形，即知傷勢非輕，精神上所
    受損害亦非輕，原告請求慰撫金300000元，尚屬適當，應予
    准許。
四、原告已領之保險金95267元（25297+69970），其中25297元
    係醫療保險金，此部分原告已因而捨棄其醫療費用之請求；
    至於69970元部分，則屬殘廢給付，是以應在減少勞動能力
    之損害賠償中予以扣除。
五、綜上所述，本件原告得請求之損害賠償金額為452269元（計
    算式：30000＋192239＋000000－00000＝452269），其請求
    在此範圍內之金額及自94年10月20日（即起訴狀繕本送達被
    告翌日）起至清償日止按年利率5%計算之利息，應予准許，
    超過部分，則於法無據，應予駁回。
肆、假執行之宣告：
    經核原告勝訴部分，本院僅命被告給付452269元，尚未逾
    500000元，爰依民事訴訟法第389條第1項第5款，依職權宣
    告假執行，此部分原告聲請供擔保宣告假執行，核無必要；
    被告陳明願供擔保，請准宣告免為假執行，則經核尚無不合
    ，爰酌定相當之擔保金額，予以宣告之。至於原告請求遭駁
    回部分，其假執行之聲請同失依附，應併予駁回之。
伍、結論：
    本件原告之訴為一部有理由，一部無理由，依民事訴訟法第
    第79條、第389條第1項第5款、第392條第2項，判決如主文
    。
中    華    民    國    95    年    11    月    17    日
                  民事第四庭    法  官   曹宗鼎
上正本證明與原本無異。
如對本判決上訴，須於判決送達後20日內向本院提出上訴狀
中    華    民    國    95    年    11    月    17    日
                                書記官


司法院資訊處製作；財團法人民間司法改革基金會備份。
